臺灣高雄地方法院刑事判決　　　　　　 99年度簡上字第501號
上　訴　人
即　被　告　羅金珠
　　　　　　羅大鈞
上列上訴人因妨害自由案件，不服本院高雄簡易庭民國99年8月2
7 日98年度審簡字第896 號所為第一審判決（聲請簡易判決處刑
案號：臺灣高雄地方法院檢察署97年度少連偵字第24號），提起
上訴，本院管轄之第二審合議庭判決如下：
    主      文
上訴駁回。
    事實及理由  
一、本案之犯罪事實、證據及理由，爰引用第一審判決書（含聲
    請簡易判決處刑書）所載（如附件）。本判決理由所援用之
    證據資料（含供述證據及非供述證據），被告、公訴人於本
    院審理時並不爭執其證據能力（參本院2 卷第53頁反面），
    依刑事訴訟法第159 條之5 第2 項、第1 項之規定，認均有
    證據能力。又本院認第一審簡易判決之事實認定並無不當，
    量刑亦屬妥適，應予維持。
二、上訴人即被告羅大鈞（下稱羅大鈞）上訴意旨略以：本件案
    發當日，係因伊姪女上訴人即被告羅金珠（下稱羅金珠）告
    知伊，她曾遭受告訴人即被害人涂端陽（下稱涂端陽）性侵
    害，伊欲替羅金珠出面與涂端陽善意解決該事，故伊與「文
    哥」、林擎棟一同前往涂端陽住處，然「文哥」與林擎棟對
    涂端陽妨害自由之行為，係基於渠等獨立意思所為，已超越
    原本善意解決之計畫，伊並未參與，非伊所得事前預見，伊
    並無妨害自由之犯意聯絡及行為分擔，伊並非共同正犯云云
    ；羅金珠上訴意旨略以：案發當日涂端陽係自願上計程車，
    涂端陽對伊施以邪術云云。惟查：
(一)證人即被害人涂端陽於本院審理時具結證稱：案發當日，羅
    金珠、羅大鈞、「文哥」及林擎棟共4 人坐計程車來伊位在
    高雄市苓雅區○○○路142 號住處（下稱「三多一路住處」
    ）找伊，「文哥」及林擎棟先在伊上開住處門口碰到伊，並
    將伊推入伊家裡1 樓，「文哥」站在伊後面，用手勒住伊脖
    子，林擎棟站在伊旁邊，作勢要打伊，渠等2 人要伊交出新
    臺幣（下同）80萬元；後來「文哥」要伊跟渠等走，伊被帶
    離家之前，伊脖子持續被勒住，在出伊家門時，伊的左手有
    拉住鐵門的欄杆，渠等2 人硬拉伊離開伊家，伊不想離開住
    處，林擎棟就毆打伊左手臂、右前額及頭部兩側，使得伊放
    開手，渠等隨即拖伊上伊家門前的計程車，那時伊就看到羅
    金珠，她站在該計程車旁，並把計程車後座的門打開，伊就
    見到羅大鈞已坐在計程車的副駕駛座；當時伊並沒有同意上
    計程車，是「文哥」及林擎棟等人把伊推入車內，不是伊自
    己要上計程車，當時伊仍在掙扎；上計程車後「文哥」用毛
    巾蓋住伊頭部，伊在車上因反抗而被「文哥」及林擎棟毆打
    ，羅大鈞有出聲說看伊身上有無符咒，因為伊身上有帶五色
    旗，他說伊就是拿這些東西害人，「文哥」有把伊身上的手
    機、五色旗拿走；接著計程車即載伊至羅大鈞住處後，他們
    把伊關在羅大鈞忠孝路住處2 樓雜物間內，而「文哥」及林
    擎棟則繼續打伊，羅金珠在旁邊要伊承認對她性侵害，並賠
    償她，羅大鈞有看見伊被「文哥」及林擎棟壓住；後來羅金
    珠、「文哥」及林擎棟再將伊帶進上開計程車，載伊到（改
    制前高雄縣政府警察局林園分局）大寮的中庄派出所（下稱
    中庄派出所）門口後，渠等才將伊放開等語明確（見本院2
    卷第68至70頁），並有涂端陽「三多一路住處」、羅大鈞上
    開中庄忠孝路住處、房間現場、涂端陽所有手機、五色旗等
    物，以及司機陳忠勝計程車照片共24張在卷可稽（見偵卷第
    49至60頁），且經印證相符，堪以採信。
(二)再參酌證人即共同正犯林擎棟（行為時雖屬未滿18歲少年，
    然於作證時已滿20歲）於本院審理時具結證稱：案發當日伊
    先於羅大鈞家聽見羅金珠說涂端陽對她下符咒等事，伊便與
    「文哥」、羅金珠及羅大鈞一同前往涂端陽住處找他，在涂
    端陽住處時，伊有打涂端陽；後來是「文哥」把涂端陽帶上
    計程車，在車上時，伊與「文哥」有打他，伊是拿機車大鎖
    ，「文哥」是徒手毆打，當時羅大鈞在計程車上等語明確（
    見本院2 卷第70、71頁），上開證述，與證人涂端陽之證述
    參核相符，並有上開機車大鎖照片在卷足憑，洵堪採信。
(三)況且，上訴人羅大鈞於本院審理時坦承：伊等坐計程車出發
    時，伊等4 人就有說要找涂端陽談80萬元的事情，且在計程
    車上，羅金珠說她被涂端陽性侵害，她要拿80萬元回來，伊
    等是要幫羅金珠談事情等語（見本院2 卷第87頁反面）。其
    次，上訴人羅金珠於本院審理中坦承：伊找伊叔叔（即羅大
    鈞）一起作伴去，伊有把這件事告訴伊叔叔，他們說涂端陽
    很過份，伊去涂端陽家按門鈴，後來伊等就到羅大鈞的住處
    等語明確（見本院2卷第101頁反面、104頁正面），互核相
    符。又本件計程車是羅大鈞所叫來，若被告羅大鈞果真是去
    勸架，或欲以善意方式解決紛爭，渠等直接請計程車開至涂
    端陽三多一路住處轄區派出所，或羅大鈞忠孝路住處之中庄
    派出所去協調即可，何必將涂端陽強押回羅大鈞忠孝路住處
    ；且羅大鈞於計程車上看見涂端陽被強押上車之際，以及在
    車上見到「文哥」及林擎棟毆打涂端陽時，羅大鈞即應出面
    制止，然依上開2位證人證述，羅大鈞不但未說任何話語，
    甚且讓「文哥」及林擎棟將涂端陽強帶至自己忠孝路住處樓
    上，顯與一般勸架之常情有違。復以羅金珠既一同至涂端陽
    住處，並開計程車門讓「文哥」及林擎棟將涂端陽押上車後
    ，並前往羅大鈞忠孝路住處2樓，將涂端陽關在羅大鈞住處2
    樓雜物間內，直至離開羅大鈞忠孝路住處，再將涂端陽押上
    計程車並載往中庄派出所，其前後剝奪涂端陽行動自由數小
    時之久等情明確。是上訴人羅大鈞、羅金珠與「文哥」、林
    擎棟確有妨害自由之犯意聯絡及行為分擔，事證明確。從而
    ，上訴人2人上開所辯，均無可採。
三、至共同正犯林擎棟本案為少年犯，經臺灣高雄少年法院於97
    年5 月28日以97年度少護字第293 號裁定「交付保護管束，
    扣案機車大鎖一把沒收」，於97年7 月18日確定，並業經檢
    察官以97年度少護執字第377 號丙執股執行完畢在案，有上
    開裁定及前案記錄表在卷可稽（見偵卷第91至95頁；本院2
    卷第106 、107 頁），上訴人2 人雖有參與對涂端陽妨害自
    由犯行，惟並未參與「文哥」及林擎棟於羅大鈞忠孝路住處
    2 樓對涂端陽之毆打行為，是就上開扣案之機車大鎖一把，
    係林擎棟所有，供其與「文哥」另犯傷害犯行所用之物（見
    偵卷第20頁），且已經執行沒收在案，爰不於本案宣告沒收
    ，附此敘明。
四、綜上所述，原審因以上訴人2 人上開犯行，罪證明確，所犯
    刑法第302 條第1 項之剝奪他人行動自由罪，且依兒童及少
    年福利法第70條第1 項前段規定加重其刑，而各量處有期徒
    刑4 月，並均宣告如易科罰金以新台幣1 千元折算1 日。核
    其認事用法，並無違誤，量刑亦屬允當。上訴人2 人之上訴
    意旨，指摘原判決違誤，求為撤銷原判決，改諭知無罪判決
    ，為無理由，應予駁回。
據上論斷，應依刑事訴訟法第455 條之1 第1 項、第3 項、第45
4 條第2 項、第373 條、第368 條，判決如主文。
本案經檢察官盧葆清到庭執行職務。
中    華    民    國  100     年    3     月    11    日
                  刑事第五庭    審判長  法  官  李昆南
                                        法  官  陳盈吉
                                        法  官  劉美香
以上正本證明與原本無異。
不得上訴。
中    華    民    國   100    年    3     月    11    日
                                        書記官  陳仙宜
附件：本院第一審判決（含聲請簡易判決處刑書）影本1份